臺灣臺中地方法院臺中簡易庭小額民事判決
111年度中小字第4476號
原      告  旺旺友聯產物保險股份有限公司

法定代理人  劉自明  
訴訟代理人  凃福仁  
            林語彤  
            陳冠雲  
被      告  蔡田財  

訴訟代理人  蔡艾倩  
被      告  中台灣客運股份有限公司

法定代理人  呂奇峯  
訴訟代理人  魏峻詳  
            王銘毅  
上列當事人間請求侵權行為損害賠償（交通）事件，經本院於民
國111年11月18日言詞辯論終結，判決如下：
    主    文
被告應連帶給付原告新臺幣9,312元，及自民國111年5月12日起
至清償日止，按年息百分之五計算之利息。
原告其餘之訴駁回。
訴訟費用新臺幣1,000元，其中新臺幣342元由被告連帶負擔，餘
由原告負擔。
本判決原告勝訴部分得假執行。
    事 實 及 理 由
壹、程序事項
    本件被告甲○○未於言詞辯論期日到場，核無民事訴訟法第38
    6條各款所列情形，爰依原告之聲請，由其一造辯論而為判
    決。
貳、實體事項　　
一、原告主張：被告甲○○於民國109年4月10日上午9時32分許，
    駕駛車牌號碼000-000號民營客運大客車（下稱系爭客運）
    ，行經臺中市○○區○○○路000號時，因變換車道不當，致撞及
    由原告所承保，為訴外人中大貨運有限公司（下稱中大貨運
    ）所有並由訴外人王正宏駕駛之車牌號碼000-0000號營業用
    大貨車（下稱系爭車輛），造成系爭車輛受損，本件車禍事
    故被告甲○○應負擔七成之肇事責任，並負損害賠償之責。而
    被告甲○○當時係被告中台灣客運股份有限公司（下稱中台客
    運）之受僱人，被告中台客運依法應負連帶賠償責任。又系
    爭車輛經送修復後，支出修復費用新臺幣（下同）48,925元
    （烤漆7,600元、鈑金9,500元、零件31,825元），扣除中大
    貨運自負額10,000元後，原告已本於保險責任賠付38,925元
    ，爰得依民法第184條第1項前段、第191 條之2、第196條、
    第188條第1項前段、保險法第53條第1項之規定提起本件訴
    訟，請求被告賠償27,248元（計算式：38925×0.7＝27247.5
    ；元以下四捨五入）等語。並聲明：被告應連帶給付原告27
    ,248元，及自起訴狀繕本送達翌日起至清償日止，按年息百
    分之5計算之利息。
二、被告抗辯：
　㈠被告甲○○未於言詞辯論期日到場，亦未提出書狀作何聲明或
    陳述。
　㈡被告中台客運則以：
　　⒈原告應先舉證被告就本件事故之發生有何故意或過失，況
      依道路交通事故現場圖所示，當時系爭客運與系爭車輛皆
      正在變換車道，兩車為前後車關係，訴外人王正宏駕駛系
      爭車輛未注意車前狀況應方為本件事故之肇事原因。
　　⒉原告主張維修費用中零件31,825元部分應扣除折舊。
　　⒊伊因本件事故亦支出⑴車輛修復費用22,500元及受有⑵營業
      損失7,237元，爰以之主張抵銷等語。
　　⒋並聲明：原告之訴駁回。
三、得心證之理由
  ㈠原告主張被告甲○○係被告中台客運之受僱人，而於上開時地
    與系爭車輛發生碰撞，造成系爭車輛受損之事實，業據其提
    出與其所述相符之道路交通事故當事人登記聯單、道路交通
    事故現場圖、初步分析研判表、行車執照、估價單、統一發
    票、汽車險理賠計算書等件為證，並經本院依職權向臺中市
    政府警察局清水分局調取道路交通事故調查卷宗（含道路交
    通事故現場圖、道路交通事故調查報告表、道路交通事故談
    話紀錄表、酒精測定紀錄表、大餅圖、道路交通事故補充資
    料表、現場照片、初步分析研判表等資料）查核無訛，被告
    甲○○已於相當時期受合法之通知，而於言詞辯論期日不到場
    ，亦未提出任何準備書狀爭執，依民事訴訟法第436條之23
    、第436條第2項、第280條第3項準用第1項之規定，視同自
    認；而被告中台客運對於被告甲○○係其受僱人及有發生系爭
    交通事故乙節並不爭執，僅以上開情詞置辯，是原告主張之
    上開事實，應可認定為真正。
　㈡按汽車、機車或其他非依軌道行駛之動力車輛，在使用中加
    損害於他人者，駕駛人應賠償因此所生之損害。但於防止損
    害之發生，已盡相當之注意者，不在此限，民法第191條之2
    定有明文。其立法理由係因近代交通發達，而因動力車輛肇
    事致損害人之身體或財產者，日見增多，乃增定本條，凡動
    力車輛在使用中加損害於他人者，駕駛人即應賠償因此所生
    之損害。亦即以舉證責任倒置之方式，由法律推定駕駛人侵
    害他人之行為係出於過失，倘駕駛人欲主張免責事由，則須
    證明其對於防止損害之發生，已盡相當之注意，積極為防止
    損害之發生而有所作為，仍不免發生損害。準此，被害人依
    民法第191條之2規定，請求動力車輛之駕駛人賠償損害時，
    僅須證明其損害係因駕駛人使用該動力車輛時，侵害其權利
    ，亦即損害之發生與駕駛人使用動力車輛之間有因果關係即
    可，至駕駛人於交通事故之發生，是否有過失，則不待被害
    人舉證。本件被告甲○○於前揭時、地，駕駛系爭客運與原告
    所承保之系爭車輛發生碰撞致系爭車輛受損，則系爭車輛受
    損顯然係因被告甲○○使用車輛時侵害權利而發生，是被甲○○
    告之行為與原告所受損害間，存有相當因果關係甚明，揆之
    前揭規定，本即應推定被告甲○○之駕駛行為係有過失。次按
    汽車行駛時，駕駛人應注意車前狀況及兩車並行之間隔，並
    隨時採取必要之安全措施；汽車在同向二車道以上之道路行
    駛，變換車道時，應讓直行車先行，並注意安全距離，道路
    交通安全規則第94條第3項、第98條第1項第6款分別定有明
    文。查依道路交通事故現場圖及交通事故調查紀錄表所示（
    見本院卷第39、43、44頁）被告甲○○原沿中華北路第三快車
    道向南直行，本應注意遵守上開規定，且依當時狀況，並無
    不能注意之情形，然其於事故地點因其前方車輛減速而貿然
    向左變換至中華北路第二快車道，因而致亦向左變換至中華
    北路第二快車道之系爭車輛閃避不及由後追撞而肇致本件事
    故，系爭車輛右前車頭受損，復參酌路段車況及雙方車輛之
    行向、撞擊位置、系爭車輛受損情形等綜合觀之，本件車禍
    事故發生兩造應均有疏忽，被告甲○○有變換車道未注意安全
    距離及周遭車輛動態之過失，而原告保戶之系爭車輛亦有未
    注意車前狀況之情形，兩造車輛均有過失，而同為肇事原因
    ，應可認定。
　㈢按因故意或過失不法侵害他人之權利者，負損害賠償責任，
    且不法毀損他人之物者，應向被害人賠償其物因毀損所減少
    之價額，民法第184條第1項前段、第196條分別定有明文。
    而所謂請求賠償物被毀損所減少之價額，得以修理費用為估
    定標準，但以必要者為限，例如修理材料以新品換舊品，應
    予折舊（最高法院77年度第9次民事庭會議決議參照）。再
    按被保險人因保險人應負保險責任之損失發生，而對於第三
    人有損失賠償請求權者，保險人得於給付賠償金額後，代位
    行使被保險人對於第三人之請求權；但其所請求之數額，以
    不逾賠償金額為限，保險法第53條第1項亦有明定。又保險
    人代位被害人請求損害賠償時，如其損害額小於保險人已給
    付之賠償金額，則保險人所得代位請求者，應祇以該損害額
    為限（最高法院65年台上字第2908號判例意旨參照）。本件
    事故之發生係因被告甲○○之過失所致，並致原告所承保之系
    爭車輛受損，被告甲○○之過失行為與系爭車輛受損之結果間
    ，具有相當因果關係，故本件損害之發生應由被告甲○○負過
    失賠償責任，而原告業已賠付系爭車輛上開修復費用，均如
    前述，原告自得依據上開規定代位中大貨運請求被告甲○○負
    賠償責任。經查，系爭車輛之修理費用48,925元，係包含烤
    漆7,600元、鈑金9,500元、零件31,825元，其中零件部分因
    係以新品替換舊品，依上開說明，自應扣除折舊，至工資及
    鈑金費用則無折舊問題。依行政院所頒「固定資產耐用年數
    表」及「固定資產折舊率表」規定，運輸業用客車、貨車之
    耐用年數為4年，依定率遞減法每年折舊千分之438。且營利
    事業所得稅查核準則第95條第6項規定「固定資產提列折舊
    採用定率遞減法，以1年為計算單位，其使用期間未滿1年者
    ，按實際使用之月數相當於全年之比例計算之，不滿1月者
    ，以月計」。查系爭車輛為107年10月出廠（見本院卷第27
    頁系爭車輛行車執照），參照民法第124條規定意旨，推定
    其出廠日期為107年10月15日，至109年4月10日本件事故發
    生為止，依前揭規定計算，系爭車輛計算折舊之使用期間為
    1年6月。準此，經扣除系爭車輛使用期間之折舊額後，原告
    得請求之零件費用為13,969元（計算式詳附表），再加計烤
    漆7,600元、鈑金9,500元，是以，本件系爭車輛之合理修繕
    金額合計31,069元（計算式：13969+7600+9500＝31069）。
    此金額低於原告賠付之金額，依上開說明，原告僅得代位請
    求被告甲○○給付系爭車輛修理費用損害額應以31,069元為限
    。
　㈣另按受僱人因執行職務，不法侵害他人之權利者，由僱用人
    與行為人連帶負損害賠償責任，民法第188條第1項定有明文
    。又所謂受僱人，非僅限僱傭契約所稱之受僱人，凡客觀
    上被他人使用為之服勞務，而受其監督者，均係受僱人（最
    高法院57年台上字第1663號判決意旨參照）。是在客觀上為
    他人所使用，從事一定之事務，而受其監督者，即屬民法第
    188條第1項所稱之受僱人。查被告甲○○受僱於被告中台客運
    公司，被告中台客運公司為被告甲○○之僱用人，此為兩造所
    不爭執，則依上開說明，被告中台客運公司應就系爭事故自
    應依民法第188條第1項規定，與被告甲○○對原告負連帶賠償
    之責任。
　㈤惟按損害之發生或擴大，被害人與有過失者，法院得減輕賠
    償金額，民法第217條第1項有明文規定。上開規定係為促使
    被害人對於自己生命、身體之安全，盡其應盡之注意義務，
    避免或減少危險或損害之發生，以求當事人間之公平。本件
    車禍事故之發生，被告固有過失，惟系爭車輛之使用人亦有
    過失，且為同為肇事原因，已論述如上，則被害人對於本件
    事故之損害擴大仍有肇事原因，本院審酌雙方過失之情節輕
    重，認兩造應各負擔50％之過失責任。是以此為計，則被告
    應連帶賠償金額應減為15,535元（計算式：31069×0.5＝15,5
    35元；元以下四捨五入）。
　㈥另被告中台客運主張其因本件事故亦受有⑴車輛修復費用22,5
    00元之損失及⑵營業損失7,237元，爰以之對原告主張抵銷等
    語，茲就中台客運得否主張抵銷及得請求抵銷之金額若干，
    析述如下：
　①按二人互負債務，而其給付種類相同，並均屆清償期者，各
    得以其債務，與他方之債務，互為抵銷。民法第334條第1項
    前段定有明文。又保險法第53條第1項所定之「保險人代位
    權」，固屬法律規定之債權移轉，無待乎被保險人另為移轉
    行為，惟其為「債之移轉」之性質究無不同，故保險人依該
    條項規定代位行使被保險人對於第三人之損害賠償請求權時
    ，該第三人即得適用民法第299條第1項規定，援引其於受通
    知時所得對抗被保險人之事由，對抗保險人（最高法院89年
    度台上字第1853號判決要旨參照）。本件原告係依保險法第
    53條第1項規定，代位行使被保險人中大貨運對於被告之請
    求權，則被告主張抵銷債權之對象應為被保險人中大貨運。
    經查，本件事故發生時，系爭車輛雖由王正宏駕駛，被保險
    人中大貨運就本件車禍事故之發生本不負任何故意或過失之
    侵權行為責任，然因王正宏駕駛之系爭車輛係一營業用大貨
    車，且登記於中大貨運名下，系爭事故發生時客觀上王正宏
    正係為中大貨運執行職務，中大貨運為被告王正宏之僱用人
    ，可堪認定。而被告王正宏就本件事故之發生亦有過失，業
    已論述如前，則中大貨運依上開民法第188條第1項之規定應
    與王正宏對中台客運因本件車禍事故所生之損害負連帶賠償
    之責任；是被告以此主張抵銷，應屬有據。
　②系爭客運⑴修復費用22,500元部分，業據被告中台客運提出駕
    駛執照、行車執照、車損照片、估價單等件為證（見本院卷
    第119-123頁），且為原告所不爭執，堪信為真實。經查，
    系爭客運之修理費用22,500元，係包含工資9,000元、零件1
    3,500元，其中零件部分因係以新品替換舊品，亦應依上述
    計算折舊，而運輸業用客車、貨車之耐用年數為4年，依定
    率遞減法每年折舊千分之438。查系爭客運為101年9月出廠
    （見本院卷第119頁系爭客運行車執照），參照民法第124條
    規定意旨，推定其出廠日期為101年9月15日，至109年4月10
    日本件事故發生為止，依前揭規定計算，系爭客運計算折舊
    之使用期間為7年餘，已逾耐用年數4年，故關於零件折舊部
    分應受到不得超過10分之9之限制，故應以10分之9計算其折
    舊。而採用定率遞減法者，其最後一年之折舊額，加歷年折
    舊累計額，其總合不得超過該資產成本原額之10分之9。本
    件系爭客運之折舊額必然超過換修零件費10分之9甚多，故
    其折舊後之換修零件費用，應以換修零件總額之10分之1計
    算，即為1,350元（計算式：13500×1/10=1350），再加計工
    資9,000元，是以，本件系爭客運之合理修繕金額合計10,35
    0元（計算式：1350＋9000＝10350）。
　③另就系爭客運⑵營業損失7,237元部分：被告主張系爭客運每
    日產值3,809元，因本件事故受損，需入廠修復5日，以毛利
    率百分之38計算共計受有營業損失7,237元（計算式：3809×
    0.38×5＝7,237，元以下四捨五入），固據提出估價單及營運
    月報表、109年度營利事業各業純益率標準表為證（見本院
    卷第123-127頁），且為原告所不爭執。然查毛利率係成本
    尚未扣除之狀態而計算者，被告中台客運此部分所主張者既
    為營業損失，其受有之損害自應以扣除成本之淨利率計算，
    始合事理之平。是依被告中台客運提出之109年度營利事業
    各業純益率標準表所示，其所得請求之此部分金額應以淨利
    率百分之11計算，故合理之營業損失應為2,095元（計算式
    ：3809×0.11×5＝2095，元以下四捨五入）。
　④基上，被告中台客運因本件事故受有之損害額應為12,445元
    （計算式：10350＋2095＝12445）。參以兩造應各負擔50％之
    過失責任，故被告得向原告主張抵銷之債權額應為6,223元
    （計算式：12445×0.5＝6223，元以下四捨五入）。據上，經
    抵銷後，被告仍應連帶賠償原告9,312元（計算式：00000-0
    000＝9312）。
  ㈦末按給付有確定期限者，債務人自期限屆滿時起，負遲延責
    任；給付無確定期限者，債務人於債權人得請求給付時，經
    其催告而未為給付，自受催告時起，負遲延責任。其經債權
    人起訴而送達訴狀，或依督促程序送達支付命令，或為其他
    相類之行為者，與催告有同一之效力，民法第229條第1 項
    、第2 項分別定有明文。又按遲延之債務，以支付金錢為標
    的者，債權人得請求依法定利率計算之遲延利息。但約定利
    率較高者，仍從其約定利率；應付利息之債務，其利率未經
    約定，亦無法律可據者，週年利率為百分之5，民法第233條
    第1項、第203條亦分別明定。查原告對被告之侵權行為損害
    賠償債權，核屬無確定期限之給付，既經原告提起本件民事
    訴訟，且起訴狀繕本均於111年5月11日合法送達被告二人（
    送達證書見本院卷第69、71頁），則原告請求被告自起訴狀
    繕本送達被告之翌日即111年5月12日起至清償日止，按週年
    利率百分之5計算之遲延利息，核無不合，應予准許。
四、綜上所述，原告依上開規定，代位請求被告應連帶給付9,31
    2元，及自111年5月12日起至清償日止，按年息百分之5計算
    之利息，為有理由，應予准許。逾此部分之請求，則屬無據
    ，應予駁回。
五、本件事證已臻明確，兩造其餘攻擊防禦方法及所舉證據，經
    審酌結果，與本件判決結論均無影響，爰不一一論述，附此
    敘明。
六、本件原告勝訴部分，係適用小額訴訟程序而為被告敗訴之判
    決，依民事訴訟法第436條之20規定，應依職權宣告假執行
    行。
七、依民事訴訟法第436條之19第1項、第79條、第85條第2項之
    規定，本件訴訟費用額確定為1,000元（即原告繳納之第一
    審裁判費1,000元），應由兩造依其勝敗之比例分擔，命由
    被告連帶負擔342元，餘由原告負擔。
中　　華　　民　　國　　111 　年　　12　　月　　9 　　日
                      臺灣臺中地方法院臺中簡易庭
                                  法　官　張清洲
附表
-----
折舊時間           金額
第1年折舊值        31,825×0.438=13,939
第1年折舊後價值    31,825-13,939=17,886
第2年折舊值        17,886×0.438×(6/12)=3,917
第2年折舊後價值    17,886-3,917=13,969
以上為正本係照原本作成。
如不服本判決，應於送達後廿日內，以判決違背法令為理由，向
本院提出上訴狀並表明上訴理由（上訴理由應表明一、原判決所
違背之法令及其具體內容；二、依訴訟資料可認為原判決有違背
法令之具體事實），如於本判決宣示後送達前提起上訴者，應於
判決送達後廿日內補提上訴理由書（須附繕本）。
中　　華　　民　　國　　111 　年　　12　　月　　9 　　日
                                  書記官  陳慧津